臺灣臺南地方法院刑事判決
110年度訴字第1031號
公  訴  人  臺灣臺南地方檢察署檢察官
被      告  潘柏宇


選任辯護人  姜讚裕律師
上列被告因違反毒品危害防制條例案件，經檢察官提起公訴（11
0年度偵字第16682號、110年度偵字第17125號），本院判決如下
：
    主  文
乙○○共同犯販賣第三級毒品未遂罪，處有期徒刑壹年拾月。緩刑
伍年，並應於本判決確定後向指定之政府機關、政府機構、行政
法人、社區或其他符合公益目的之機構或團體，提供陸拾小時之
義務勞務。緩刑期間付保護管束。
扣案手機壹支（含0000000000號SIM卡壹張）沒收。
    事  實
一、乙○○（滿20歲）與少年邱○廷（真實姓名詳卷，所涉販賣第
    三級毒品犯行，另案由本院審理中）均明知4-甲基甲基卡西
    酮（4-Methylmethcathinone、Mephedrone、4-MMC）係毒品
    危害防制條例第2條第2項第3款所規定之第三級毒品，依法
    不得販賣。邱○廷於民國110年3月30日前某時許，在網路平
    台「TikTok」(抖音)，以暱稱「營」散布第三級毒品之交易
    訊息，嗣由偵查犯罪而無購買真意之桃園市政府警察局蘆竹
    分局員警林宛秋於110年3月30日執行網路巡邏勤務時，發現
    上開訊息，乃以暱稱「Xuan」佯裝購毒者，透過「TikTok」
    互加好友聯繫，復以微信通訊軟體聯繫交易，以新臺幣（下
    同）1萬3,500元代價，向邱○廷約定購買含有第三級毒品成
    分之毒品果汁包30包。邱○廷向乙○○告知上情，由乙○○向他
    人調取毒品果汁包30包，再將售出之利潤朋分。乙○○即意圖
    營利，共同基於販賣第三級毒品之犯意聯絡，以不詳管道取
    得純質總淨重已逾5公克含有第三級毒品之毒品果汁包30包
    後，在臺南市○區○○路000號全家便利超商前，當場交付予邱
    ○廷。邱○廷於同日19時50分許，自行騎乘車牌號碼000-000
    號普通重型機車，前往與警員林宛秋約定之臺南市○區○○路0
    0號新興國小門口，待警員林宛秋交付購毒價金1萬4,000元
    予邱○廷，邱○廷遂交付前揭毒品果汁包，並在其找錢之際，
    林宛秋遂表明警察身分，當場逮捕邱○廷，此販賣第三級毒
    品行為因而未遂。後因自邱○廷扣案行動電話查得其與乙○○
    通訊紀錄，並於110年8月11日14時許，持本院法官所核發之
    搜索票，至乙○○位在臺南市○○區○○街00巷00弄00號住處執行
    搜索，並扣得行動電話1支，而查悉上情。
二、案經臺灣臺南地方檢察署檢察官指揮臺南市政府警察局第六
    分局報告後偵查起訴。
    理  由
壹、程序部分
    查本判決所引用被告以外之人於審判外之陳述，業經檢察官
    、被告及其辯護人均同意有證據能力，並由本院審理時予以
    提示並告以要旨而經合法調查，本院審酌上開證據作成時之
    情況，並無違法取證或其他瑕疵，認為以之作為證據為適當
    ，而具有證據能力。
貳、實體部分
一、上開事實，業據被告於警詢、偵查及審理時均坦承不諱，核
    與證人即共犯邱○廷所證證述相符（他卷第55至58頁），並
    有證人邱○廷與員警之對話紀錄、證人邱○廷與被告之對話截
    圖在卷可佐（他卷第103至113、115至141頁）。又證人邱○
    廷在110年3月30日為警查獲所扣得之果汁包30包，經送內政
    部刑事警察局鑑定，檢出第三級毒品4-甲基甲基卡西酮(4-M
    ethylmethcathinone、Mephedrone、4-MMC）成分，且純質
    淨重達7.87公克乙節，有該局110年4月21日刑鑑字第110003
    5469號鑑定書在卷可稽（他卷第69頁），並有被告和證人邱
    ○廷關於本毒品交易對話使用之手機扣案可證。此外，復有
    扣案毒品照片、本院110年度聲搜字第785號搜索票、臺南市
    政府警察局第六分局搜索扣押筆錄、扣押物品目錄表（偵卷
    第51頁、53至57頁），足認被告上開任意性自白與事實相符
    ，堪以採信。又依被告於偵查中曾供稱：「我當下應該是想
    說一包成本280元，如果只賣300元，等於一包才賺20元，所
    以才會回答這麼便宜」等語（偵卷第165頁），並有該對話
    紀錄可佐（他卷第134、140頁），益見被告主觀上有營利意
    圖。從而，本案事證明確，被告犯行洵堪認定，應依法論科
    。
二、論罪科刑
  ㈠按販賣毒品之犯行，以售賣者與購買者雙方就買賣毒品之重
    要內容有所意思表示而達成契約之合致時，即已著手於販賣
    毒品構成要件之行為。又刑事偵查技術上所謂之「釣魚偵查
    」，係指對於原已犯罪或具有犯罪故意之人，以設計引誘之
    方式，使其暴露犯罪事證，而加以逮捕或偵辦而言，此純屬
    偵查犯罪技巧之範疇，並未違反憲法對於基本人權之保障，
    且於公共利益之維護有其必要性存在，又於此情形，因毒品
    購買者為辦案佯稱購買，而將販賣者誘出以求人贓俱獲，因
    其無實際買受之真意，且在警察監視之下伺機逮捕，事實上
    亦不能真正完成買賣，則該次行為，僅能論以販賣未遂。核
    被告所為，係犯毒品危害防制條例第4 條第6項、第3 項之
    販賣第三級毒品未遂罪。又被告持有第三級毒品純質淨重為
    7.87公克，已達同條例第11條第5項持有純質淨重5公克以上
    之第三級毒品罪之標準，該低度行為，為嗣後販賣未遂之高
    度行為所吸收，不另論罪。被告與少年邱○廷就本件犯行有
    犯意聯絡及行為分擔，為共同正犯。被告於偵查及本院審理
    中均自白上開販賣第三級毒品未遂之犯行，已如前述，爰依
    毒品危害防制條例第17條第2 項規定減輕其刑。另被告已經
    由共犯邱○廷著手販賣第三級毒品行為，惟並未完成交易而
    未遂，應依刑法第25條第2項按既遂犯之刑減輕之，並依法
    予以遞減。
  ㈡至被告另主張其已供出毒品來源為「厲冠鋐」，應可依毒品
    危害防制條例第17條第1 項規定減輕其刑。惟查，臺南市政
    府警察局第六分局員警查獲被告後，檢視其扣案手機並還原
    其所述和「厲冠鋐」聯繫使用之MESSENGER對話紀錄，尚未
    發現有與該上手相關對話資訊，因未有相關事證供員警聲請
    搜索票，員警僅能以刑事案件通知書於111年2月12日通知厲
    冠鋐到案說明，其亦未到第六分局製作筆錄，有上開分局11
    0年12月6日南市警六偵字第1100628537號函文、111年1月24
    日南市警六偵字第1110022541號函文、同年2月14日南市警
    六偵字第1110068444號函文在卷可按（本院卷第45、77、98
    頁），是除被告供述外，並無證據可供偵查機關追查該名上
    手，因而未查獲厲冠鋐提供第三級毒品予被告之行為，自無
    毒品危害防制條例第17條第1項之適用。
  ㈢辯護人雖主張本件刑法第59條予以減刑事由。惟按，刑法第5
    9條規定犯罪之情狀可憫恕者，得酌量減輕其刑，其所謂「
    犯罪之情狀」，與同法第57條規定科刑時應審酌之一切情狀
    ，並非有截然不同之領域，於裁判上酌減其刑時，應就犯罪
    一切情狀（包括第57條所列舉之10款事項），予以全盤考量
    ，審酌其犯罪有無可憫恕之事由（即有無特殊之原因與環境
    ，在客觀上足以引起一般同情，以及宣告法定低度刑，是否
    猶嫌過重等等），以為判斷。被告雖於偵查及審判中均坦認
    犯行，惟考量其明知毒品戕害他人健康甚鉅，足使施用者導
    致身心不良影響或傷害，甚至造成生命危險之生理成癮性及
    心理依賴性，然為圖己利販賣毒品，在客觀上尚不足引起一
    般同情而認有可憫恕之情。是本院綜合各情，認被告販賣第
    三級毒品犯行，經前述法定減輕事由減輕其刑，應無法重情
    輕之情，又其所犯上開犯行，亦無顯可憫恕之情狀，故不再
    依刑法第59條規定遞減其刑，併予指明。
  ㈣爰審酌被告明知毒品對於身體健康之危害，為貪圖不法利益
    ，仍無視於國家對於杜絕毒品犯罪之禁令，企圖販售第三級
    毒品以營利，其所為危害社會治安及國民健康，助長毒品氾
    濫，自不可取；惟兼衡其素行狀況、被告始終坦承犯行之犯
    後態度、被告欲販售之對象僅1 人、數量達30包、未造成毒
    品實際流通入市面、被告於本院審理中自述之智識程度及家
    庭經濟狀況等一切情狀，量處如主文所示之刑。
　㈤末查，被告前未曾因故意犯罪受有期徒刑以上刑之宣告，有
　  其前案紀錄表在卷可參，茲念其因一時失慮，致罹刑典，然
　  犯後始終坦承犯行，尚有悔意，本院考量其經此偵審程序及
    刑之宣告後，應知所警惕，而無再犯之虞。考量被告現年紀
    尚輕，於高職夜間部就學中，於日間有正當工作謀生，業據
    其在本院審理時供承明確，並有在學證明可按（本院卷第69
    頁），如讓其至監獄接受矯正，與社會及家庭脫離，不利其
　　前途，爰認所宣告之刑以暫不執行為適當，依刑法第74條第
    1 項第1 款規定予以宣告緩刑5 年，以啟自新。惟為促使其
    深知戒惕，從中記取教訓，避免再度犯罪，本院認除前開緩
    刑宣告外，尚有賦予其一定負擔之必要，爰審酌上情及犯罪
    情節，依刑法第74條第2 項第5 款之規定，命被告於緩刑期
    間內，應依執行檢察官之命令向指定之政府機關、政府機構
    、行政法人、社區或其他符合公益目的之機構或團體，提供
    60小時之義務勞務，復依刑法第93條第1 項第2 款之規定，
    宣告被告於緩刑期間付保護管束，以啟自新。倘不履行上開
    所定負擔且情節重大，足認原宣告之緩刑難收其預期效果，
    而有執行刑罰之必要者，依刑法第75條之1 第1 項第4 款規
    定，得撤銷其緩刑宣告，附此敘明。
三、扣案手機1支（含0000000000號SIM卡1張）為被告所有供犯
    本案使用，業如前述，亦應依毒品危害防制條例第19條第1 
    項規定宣告沒收。至本件被告販賣含有第三級毒品成分之果
    汁包共30包，雖屬刑法第38條第1項之違禁物，然扣案於共
    犯少年邱○廷案件，爰不在於本案予以沒收以免重複宣告，
    併此敘明。另本件原約定之毒品價金，因員警於表明身分後
    隨即在現場如數取回，有贓物認領保管單可按（他卷第67頁
    ），足認被告並未就本案實際取得犯罪所得，爰不諭知沒收
    或追徵，附此敘明。
據上論斷，應依刑事訴訟法第299 條第1 項前段，判決如主文。
本案經檢察官彭盛智提起公訴，檢察官甲○○到庭執行職務　
中    華    民    國   111    年    2     月    24    日
                  刑事第十庭  審判長法  官  劉怡孜
　　　　　　　　　
                                    法  官  陳欽賢
　　　　　　　　　　　　　　　　　　　
                                    法  官  潘明彥
以上正本證明與原本無異。
如不服本判決應於收受本判決後20日內向本院提出上訴書狀，並
應敘述具體理由。其未敘述上訴理由者，應於上訴期間屆滿後20
日內向本院補提理由書狀（均須按他造當事人之人數附繕本）「
切勿逕送上級法院」。 
  　　　　　　　　　　　　　　　　　書記官　黃瓊蘭
中　　華　　民　　國　　111 　年　　3 　　月　　1 　　日
附錄本案論罪科刑法條全文：
毒品危害防制條例第4條
製造、運輸、販賣第一級毒品者，處死刑或無期徒刑；處無期徒
刑者，得併科新臺幣3千萬元以下罰金。
製造、運輸、販賣第二級毒品者，處無期徒刑或10年以上有期徒
刑，得併科新臺幣1千5百萬元以下罰金。
製造、運輸、販賣第三級毒品者，處7年以上有期徒刑，得併科
新臺幣1千萬元以下罰金。
製造、運輸、販賣第四級毒品者，處5年以上12年以下有期徒刑
，得併科新臺幣5百萬元以下罰金。
製造、運輸、販賣專供製造或施用毒品之器具者，處1年以上7年
以下有期徒刑，得併科新臺幣1百50萬元以下罰金。
前五項之未遂犯罰之。